【裁判字號】    98,易,1343
【裁判日期】    980728
【裁判案由】    詐欺
【裁判全文】
臺灣臺北地方法院刑事判決              98年度易字第1343號
公  訴  人  臺灣臺北地方法院檢察署檢察官
被      告  甲○○
上列被告因詐欺案件，經檢察官聲請以簡易判決處刑（98年度偵
字第7732號），經本院認不應以簡易判決處刑（98年度簡字第19
29號），而改依通常審判程序進行（98年度易字第1343號），暨
臺灣臺北地方法院檢察署檢察官移送併案審理（偵查案號：98年
度偵字第14244 號），本院判決如下：
    主  文
甲○○幫助犯詐欺取財罪，處有期徒刑月，如易科罰金，以新
臺幣壹仟元折算壹日。
    事  實
一、甲○○乃具相當社會生活經驗之人，對於貿然將自己開立之
    金融帳戶存摺、金融卡及密碼，交付予其他不熟悉人任意使
    用，可能因此供人利用為犯罪所用，而坊間每每發生有人遭
    詐騙將款項匯入人頭帳戶後遭提領一空，致追索不能一事明
    知，並對所提供之帳戶可能因而幫助他人從事詐欺不法犯罪
    有預見，仍於不違背其本意情形下，基於幫助不詳姓名、年
    籍之成年人接續詐欺取財之未必故意，於民國（下同）97年
    12月16日起至同年12月26日止之某日，將其於97年12月16日
    所申請開立之臺灣新光商業銀行股份有限公司大甲分行帳號
    0000000000000 號帳戶之金融卡及密碼，在某不詳地點，提
    供予有意犯罪之不詳人士使用。嗣上開不詳人士組成之詐騙
    集團成員即基於意圖為自己不法之所有，於97年12月26日，
    接續以如後附表編號1至編號2所示之利用網路援交詐騙方式
    ，詐騙如附表編號1至編號2所示之丙○○、乙○○，致其不
    疑有他而陷入錯誤，依指示匯款進入甲○○所有上開大甲分
    行帳號而得手，旋即陸續提領一空。嗣因遭騙之丙○○、乙○○發覺受騙報警，經警循線查悉上情。
二、案經丙○○訴由臺北市政府警察局中山分局長安東路派出所
    、乙○○訴由臺北市政府警察局中山分局民權一派出所，均
    轉由臺北市政府警察局文山第二分局報請臺灣臺北地方法院
    檢察署檢察官偵查起訴暨移請併案審理。
    理  由
一、證據能力之認定
    查本院認定事實所引用之下列證據資料（包含供述證據、文
    書證據等），並無證據證明係公務員違背法定程序所取得。
    又被告甲○○、檢察官於本院審判期日中對本院所提示之被
    告以外之人審判外之供述，包括供述證據、文書證據等證據
    ，就證據能力均未表示爭執，而迄至言詞辯論終結前亦未再
    聲明異議，經核亦無顯有不可信之情況與不得作為證據之情
    形，本院審酌上開證據資料製作時之情況，尚無違法不當及
    證明力明顯過低之瑕疵，且被害人丙○○、乙○○之警詢、
    偵查筆錄內容均係陳述其被詐騙之過程，對匯入之帳戶究係
    何人所有、被告為何人均不知情，衡情其陳述當無受到任何
    外力或自我價值判斷干擾之情狀，並無顯不可信之情形，職
    是，認為以之作為證據應屬適當，是依刑事訴訟法第159 條
    至第159條之5規定，本院所引用之供述證據及文書證據等，
    如下揭所示均有證據能力，合先敘明。
二、訊據被告甲○○雖坦承有上揭新光銀行大甲分行帳戶，惟矢
    口否認有何幫助詐欺之犯行，辯稱：上開帳戶確係伊所申辦
    ，97年12月底卡片在台中縣太平市伊媽媽家附近遺失，隔好
    幾天大約97年1 月初伊才發現不見，伊把金融卡放在包包裡
    ，包包沒有不見，只有該張金融卡不見，其他的錢、皮包、
    郵局存摺、新光銀行存摺都在，伊有打電話去新光銀行掛遺
    失，但沒有報案，當初開戶目的是想要用於奇摩拍賣，密碼
    是新光銀行預設密碼，伊沒有變更，密碼跟卡片放在一起，
    帳戶裡只有100 元，開完戶後雖然裡面沒有錢仍隨身攜帶云
    云。
三、經查：
(一)被告甲○○確實有申請開立所有上開帳戶之事實，業經被告坦
  認不諱（見臺灣臺北地方法院檢察署98年度偵字第7732號編號
  B，以下簡稱B卷，第4至5頁、第34頁；臺灣臺北地方法院檢察
  署98年度偵字第1424 4號編號C，以下簡稱C卷，第7 頁），核
  與被害人丙○○、乙○○於警詢時指述明確之情節相符（見B
  卷第8至9頁；C卷，第9至10頁），並有被告甲○○新光銀行開
  戶資料及交易明細表、臺北市政府警察局中山分局長安東路派
  出所陳報單、臺北市政府警察局中山分局長安東路派出所受理
  各類案件紀錄表、臺北市政府警察局中山分局長安東路派出所
  受理刑事案件報案三聯單、內政部警政署反詐騙案件紀錄表、
  被害人丙○○之匯款交易明細表、臺北市政府警察局中山分局
  長安東路派出所受理詐騙帳戶通報警示簡便格式表、臺北市政
  府警察局中山分局民權一派出所受理各類案件紀錄表、臺北市
  政府警察局中山分局民權一派出所受理刑事案件報案三聯單、
  內政部警政署反詐騙諮詢專線紀錄表、臺北市政府警察局中山
  分局民權一派出所受理詐騙帳戶通報警示簡便格式表、金融機
  構聯防機制通報單、被害人乙○○之匯款交易明細表在卷可稽
  （見B卷第10至29頁、第48頁；C卷第12至19頁、第25至31頁）
  ，足認被告所開立之帳戶，確已供有意行騙之不詳人士所組成
  之詐騙集團為如附表號1至編號2所示犯行之匯款、轉帳所用，
  殆無疑義。
(二)被告上開帳戶金融卡、密碼遺失時，被告並無報案之事實，業
  經被告於本院98年6 月23日準備程序時供述明確（見臺灣臺北
  地方法院98年度易字第1343號編號A，以下簡稱A卷，第12頁背
  面；B卷第7頁），雖被告於98年7 月14日審判時又翻異前詞辯
  稱：伊有去報案，但警察局說不用報案云云（見A卷第22至23
  頁）。惟查，被告於98年7 月14日審判時又翻異前詞辯稱：伊
  有去報案，但警察局說不用報案云云，其係檢察官於本院審判
  時已先行論告稱一般人遺失會報警處理，但被告卻交代不清，
  認被告有犯罪事證等語，之後，被告於同日審判之最後陳述時
  乃補充明伊有報警處理但警察說不用等語，然查本件是否有報
  警處理之事實，被告應自己知悉最詳，且係對己有利之事證，
  一般正常理智之人豈有不知或不查證之理，況且被告理應於本
  案偵查一開始時即可加以主張，竟未為主張，迨檢察官論告後
  ，始提出爭辯補充說明，是其後翻異前詞辯稱實與一般常情不
  符。再衡諸常情被告所有上開帳戶金融卡、密碼條之性質均屬
  於個人經常使用之理財工具，且攸關帳戶所有人之社會交易信
  用度，依日常生活經驗、知識，常人均可判斷此係屬於個人重
  要物品，當妥為保管，不得任意置放，如有遺失更應速為後續
  處理，以避免損失及危害擴大；惟被告卻對是否有報警處理前
  後供述不一，且包包內僅有上開帳戶之提款卡遺失，顯然違反
  經驗法則，其所辯顯悖於常情，顯係卸責之詞，殊難採信。再
  者，被告於98年2月8日警詢時供述：98年初發現不見後，即打
  免付費電話向新光銀行掛失，銀行的行員問伊如何遺失後，就
  叫伊親自去大甲分行補辦提款卡，但伊沒有時間去辦等語（見
  B卷第6頁），之後，其又於98年4月8日偵訊時供述：伊有打電
  話去銀行掛失，但他們不讓伊掛失等語（見B 卷第35頁），是
  被告上開警詢及偵訊之供述核其對於本件掛失過程之交代前後
  不一致、矛盾。復酌卷附甲○○新光銀行開戶資料，並無申報
  遺失之掛失紀錄，足見其空言辯稱帳戶金融卡、密碼有遺失之
  情事，應屬卸責之詞，難以採信。
(三)每一金融帳戶之提款卡均設有專屬之密碼，除非設定人或其告
  知之人外，旁人難僅以亂數排列方式得知密碼，惟依據卷附帳
  戶之交易明細，均有諸多係以提款卡提領現金之記錄，此有交
  易明細可參（見B 卷第48頁），而被告供稱：伊剛開戶金融卡
  就掉了等語明確（見B 卷第35頁），其復於98年4月8日偵查時
  亦供稱：伊剛開戶金融卡就掉了，密碼未更改過，伊把寫有密
  碼的紙夾在金融卡裡等語（見B卷第35頁）。是被告自97年12
  月16日所申請開立之臺灣新光商業銀行股份有限公司大甲分行
  帳號0000 000000000號帳戶之金融卡及密碼，於剛開戶金融卡
  就掉了等語，即可推知必定有他人知悉被告所有金融卡之密碼
  無訛。是被告明知提款卡密碼之重要性，若真係遺失，自己竟
  搞不清楚自己是否有掛失或報警之舉，顯難令人置信。再者，
  金融存款帳戶存摺、印鑑章、提款密碼等攸關存戶個人財產權
  益重大保障，倘非與本人有相當親密及利害關係者，通常一般
  人皆不致輕易提供自己存款帳戶存摺、印鑑章、提款密碼供他
  人使用；且上開帳戶設有密碼，已如前述，則上開帳戶內所有
  款項之提領均需輸入密碼始得為之，復參以近年來利用人頭帳
  戶以行詐騙或恐嚇取財之事時有所聞，報章雜誌及新聞均多所
  宣導，是避免此等專屬性甚高之金融機構帳戶被不法行為人利
  用為詐財之工具，應係一般正常人之生活認知所易於體察之常
  識。因此，本件被告上開帳戶，若非經由被告同意使用該帳戶
  及提款卡，則詐欺集團如何能肯認該帳戶存摺、提款卡於脫離
  所有權人持有後，亦不致辦理掛失或暫停使用，遂放心、大膽
  、好整以暇，而施以詐欺行騙並以之充為收受贓款之工具，並
  要求上開被害人依指示逕將款項匯入上開帳戶後，旋即提領一
  空，益徵其所辯實無可信。
(四)按刑法上之故意犯，可分為直接故意與不確定故意，所謂不確
  定故意即指行為人對於構成犯罪之事實，預見其發生而其發生
  並不違反其本意，刑法第13條第2 項定有明文。查存款帳戶之
  存摺、提款卡、密碼，僅係供使用人作為存款、提款、匯款、
  轉帳之用，一般人均得自行向銀行申請開立存款帳戶、領取帳
  戶存摺及提款卡、密碼加以使用，並無任何特定身分之限制；
  苟非意在將該活期儲蓄存款帳戶作為犯罪之不法目的或掩飾真
  實身分，實無以他人名義之帳戶存摺、提款卡進行交易之必要
  。況且，近來佯稱退稅、欠款、查詢帳戶、中獎等方式詐欺之
  犯罪類型層出不窮，此類犯罪多利用人頭帳戶作為贓款出、入
  帳戶，業廣經媒體披載，政府亦多所宣導，目的均在避免民眾
  受騙，被告係成年之人，具相當社會經驗，其於審理過程中之
  應對、舉止均與常人無異，係具通常智識程度之人，對此應知
  悉甚詳，是以，其將自己開立帳戶之提款卡、密碼等，交付不
  詳人士使用，而被利用當詐欺犯罪時之贓款出、入人頭帳戶使
  用，當為其所能預見，且此事之發生無違被告本意，被告有幫
  助不法之徒利用上開帳戶犯詐欺取財罪之不確定故意甚明。更
  況有意詐騙之人以他人帳戶供作款項出入之帳戶，衡情通常會
  先取得帳戶所有人之同意才使用，否則一旦帳戶遭所有人先予
  掛失，被害人陸續匯入之款項，即遭凍結無法提領，帳戶所有
  人反可輕易辦理補發存簿或變更印鑑、密碼，將款項提領一空
  ，有意犯罪者斷無甘冒此風險之可能。從而，被告所有之上開
  帳戶，應係由被告提供予利用此等帳戶詐騙之人使用之情，益
  臻明確。
(五)綜上，本案事證明確，被告所辯為臨訟飾卸脫免之詞，難以採
  信，其幫助詐欺之犯行，堪以認定，應依法論科。
四、論罪科刑及併案審理：
(一)核被告所為，係犯刑法第30條第1項、第339 條第1項之幫助犯
  詐欺取財罪。又被告所為係幫助犯，爰依刑法第30條第2 項之
  規定，按正犯之刑減輕之。
(二)被告以一行為交付如附表所示之提款卡，致被害人丙○○（起
  訴犯罪事實）、乙○○（併案犯罪事實）因而受騙，而匯款至
  被告所申設之前開帳戶，被告一行為侵害二位被害人不同之財
  產法益，為想像競合犯，應依刑法第55條規定，從一重處斷。
(三)玆審酌被告於本院審理時狡辯否認犯行，毫無悔意，犯罪後之
  態度明顯不佳，及其犯罪之動機、目的、將自己帳戶提供他人
  作非法使用，對於社會交易安全產生負面影響甚大，且增加政
  府查緝此類犯罪之困難，尚使不法詐欺集團順利掩飾其詐欺所
  得之財物，嚴重侵損被害人財產，助長詐騙犯罪風氣之猖獗之
  情節非輕，惟念及被告無犯罪前科紀錄，其素行尚稱良好，有
  臺灣高等法院被告前案紀錄表在卷可按，且被告並未實際參與
  詐騙行為，所為係幫助犯，暨被害人丙○○、乙○○受騙匯入
  被告帳戶之款項如附表編號1至編號2所示金額，及斟酌被告之
  素行、生活狀況、智識程度、國中畢業，經濟狀況不富裕等一
  切情狀，爰量處如主文所示之刑，並諭知如易科罰金之折算標
  準。
(四)又移送併案審理部分之臺灣臺北地方法院檢察署檢察官以98年
  度偵字第14244號犯罪事實如附表編號2所示被害人乙○○之併
  案犯罪事實，與本案起訴犯罪事實如附表編號1 所示被害人丙○○之起訴犯罪事實，二者間係被告同一之一個幫助行為侵害
  二位被害人不同之財產法益，為想像競合犯之法律上同一犯罪
  事實，為起訴效力所及，本院自得併予審究，附此敘明。
據上論斷，應依刑事訴訟法第452條、第299條第1 項前段，刑法
第339條第1項、第30條第1項前段、第2項、第55條、第41條第1
項前段，刑法施行法第1條之1，判決如主文。
本案經檢察官葉惠燕到庭執行職務。
中    華    民    國    98    年    7   月    28      日
                  刑事第十九庭審判長法  官  施添寶
                                    法  官  紀文惠
                                    法  官  吳俊龍
以上正本證明與原本無異。
如不服本判決應於收受本判決後10日內向本院提出上訴書狀，並
應敘述具體理由，如未敘述上訴理由者，應於上訴期間屆滿後20
日內補提理由書狀於本院（均須按他造當事人之人數附繕本）「
切勿逕送上級法院」。告訴人或被害人如對於本判決不服者，應
具備理由請求檢察官上訴，其上訴期間之計算係以檢察官收受判
決正本之日期為準。
                                    書記官  陳弘文
中    華    民    國    98    年    7   月    28      日
附錄本件論罪科刑法條：
中華民國刑法第339條
意圖為自己或第三人不法之所有，以詐術使人將本人或第三人之
物交付者，處5年以下有期徒刑、拘役或科或併科1千元以下罰金
。
以前項方法得財產上不法之利益或使第三人得之者，亦同。
前二項之未遂犯罰之。
附表：編號1至編號2即被害人丙○○、乙○○受詐欺事實、
      匯款情形、發覺受騙報警處理經過，循線查悉如下：
┌──┬───┬───────────┬─────────┬───────┐
│編號│被害人│詐欺事實              │匯款情形          │備註          │
├──┼───┼───────────┼─────────┼───────┤
│1   │丙○○│丙○○於97年12月26日23│(1)97年12月27日凌晨│起訴事實      │
│    │      │時許在http://photo.pch│  1時23分至台北市 │              │
│    │      │ome.com.tw/people/appl│  文山區景美捷運站│註：見B卷第23 │
│    │      │e72100/guestbook/in/pa│  附近景華街3巷5號│至27頁、第29頁│
│    │      │ge/1/ 網頁認識某真實姓│  全家便利商店匯款│。            │
│    │      │名、年籍均不詳之女網友│  新台幣（下同）1 │              │
│    │      │之詐騙集團成員，並留下│  萬元至甲○○新光│              │
│    │      │資料及手機號碼供聯絡，│  銀行大甲分行帳戶│              │
│    │      │約莫半小時後女網友即以│  0000000000000號 │              │
│    │      │SKYPE網路電話 (來電顯 │  。              │              │
│    │      │示+000000000000、+8862│(2)97年12月27日凌晨│              │
│    │      │00000000、+00000000000│  1時37分至台北市 │              │
│    │      │4、+000000000006、+886│  文山區景美捷運站│              │
│    │      │000000000、+0000000000│  附近景華街3巷5號│              │
│    │      │31、+000000000000)撥打│  全家便利商店匯款│              │
│    │      │給丙○○佯稱要見面，惟│  2萬元至甲○○新 │              │
│    │      │須驗證丙○○是否為警員│  光銀行大甲分行帳│              │
│    │      │，致丙○○不疑有他而陷│  戶0000000000000 │              │
│    │      │入錯誤，依其指示分2次 │  號。            │              │
│    │      │接續匯款至甲○○右揭帳│                  │              │
│    │      │戶，共計被詐騙3萬元。 │                  │              │
├──┼───┼───────────┼─────────┼───────┤
│2   │乙○○│97年12月26日晚上約23時│(1)97年12月27日0時 │併案事實      │
│    │      │30分許，乙○○在台北市│  44分在中山北路國│              │
│    │      │中山區○○路426號9樓之│  賓飯店旁第一銀行│註：見C卷第29 │
│    │      │2自家中上網，在留言版 │  ATM匯款6,000元至│至30頁。      │
│    │      │中看到援交訊息，並有留│  甲○○新光銀行大│              │
│    │      │下MSN帳號yuniko1126@ho│  甲分行帳戶037450│              │
│    │      │tmail.com，隨即加入好 │  0000000號。     │              │
│    │      │友與其聊天，某真實姓名│(2)97年12月27日凌晨│              │
│    │      │、年籍均不詳之詐騙集團│  1時08分在彰化銀 │              │
│    │      │成員，向乙○○佯稱可以│  行中山北路分行  │              │
│    │      │援交，乙○○便留下手機│  ATM匯款1萬元至何│              │
│    │      │號碼，不久便接到電話( │  燕樺新光銀行大甲│              │
│    │      │手機來電顯示00-0000000│  分行帳戶00000000│              │
│    │      │6、00-00000000、02-664│  23792號。       │              │
│    │      │14688、00-00000000、02│(3)97年12月27日凌晨│              │
│    │      │-00000000)，致乙○○不│  1時13分在中山北 │              │
│    │      │疑有他陷入錯誤，依其指│  路國賓飯店旁第一│              │
│    │      │示分3次接續匯款至何燕 │  銀行ATM匯款14,00│              │
│    │      │樺右揭帳戶，共計被詐騙│  0元至甲○○新光 │              │
│    │      │3萬元。               │  銀行大甲分行帳戶│              │
│    │      │                      │  0000000000000號 │              │
│    │      │                      │  。              │              │
│    │      │                      │                  │              │
└──┴───┴───────────┴─────────┴───────┘


司法院資訊處製作；財團法人民間司法改革基金會備份。
